【裁判字號】    90,上易,493
【裁判日期】    901023
【裁判案由】    清償借款
【裁判全文】
臺灣高等法院民事判決  九十年度上易字第四九三號
    上  訴  人  乙○○
    被  上訴人  甲○○
右當事人間清償借款事件，上訴人對於中華民國九十年五月三十日臺灣基隆地方法院
八十九年度訴字第三八二號第一審判決提起上訴，本院判決如左：
    主    文
原判決關於命上訴人給付超過新台幣陸拾陸萬肆仟肆佰壹拾捌元，及其中新台幣貳拾
萬元部分自民國八十九年一月二十日起，其中新台幣肆拾陸肆仟肆佰壹拾捌元部分，
自民國八十九年二月二十一日起，均至清償日止按週年利率百分之五計算利息，及該
部分假執行之宣告均廢棄。
右開廢棄部分，被上訴人在第一審之訴及其假執行之聲請均駁回。
其餘上訴駁回。
第二審訴訟費用由上訴人負擔。
    事實及理由
一、被上訴人主張上訴人於民國八十八年十二月二十二日自中國大陸打電話向被上訴
    人借款新台幣（下同）二十萬元，要求被上訴人將借款匯至訴外人康文杰設於新
    竹國際商業銀行大樹林分行00000000000號帳戶（以下簡稱大樹林帳
    戶），約定於八十九年一月二十日清償。嗣被上訴人於八十九年一月上旬赴大陸
    時，上訴人復以需款恐急向被上訴人借款，被上訴人乃於同年月二十四日至三十
    一日間，持上海商業儲蓄銀行（以下簡稱上海銀行）提款卡、荷蘭銀行信用卡分
    別在中國銀行設於松崗鎮、沙中鎮等地分行提款、預借款現金每筆人民幣二千五
    百元共三十筆計人民幣七萬五千元，折合二十八萬五千零七十六元交付上訴人，
    約定於八十九年二月二十日清償。上訴人又於八十九年一月三十日向被上訴人借
    款十八萬元，並要求被上訴人匯款予康文杰設於大樹林帳戶後，將匯款單影印傳
    真予上訴人與訴外人共同經營設於廣東省深圳市松崗鎮大田洋工業區之龍照明公
    司，由上訴人憑匯款單向康文杰兌領，被上訴人乃依約於同年二月二日在上海銀
    行匯款予上訴人指定帳戶，並約定上訴人應於八十九年二月二十日清償（被上訴
    人於八十九年三月十九日提出之準備書狀誤載為二月二十二日清償，見原審卷第
    一一八頁）。詎上訴人屆期未依約清償上開三筆借款，爰依消費借貸關係請求上
    訴人給付六十六萬五千零七十六元，及其中二十萬元自八十九年一月二十日起，
    其餘四十六萬五千零七十六元自八十九年二月二十日起至清償日止，均按週年利
    率百分之五計算利息。原審判決上訴人應給付被上訴人六十六萬五千零七十六元
    ，及其中二十萬元部分自八十九年一月二十一日起，其中四十六萬五千零七十六
    元部分，自八十九年二月二十一日起，均至清償日止按週年利率百分之五計算利
    息。
    駁回被上訴人其餘之訴（利息駁回一日）。就上訴人上訴部分，聲明上訴駁回。
二、上訴人則否認向被上訴人借款，並抗辯稱被上訴人所指之相關借款，其中部分款
    項係匯入大陸之康文杰帳戶內，為上訴人所屬之龍照明公司所借，上訴人是受龍
    照明公司指示取款，上訴人並非借款之人。至被上訴人所指人民幣七萬五千元部
    分，實際係被上訴人投資龍照明公司之款項，與上訴人個人並無任何關係。上訴
    人上訴聲明(一)原判決不利於上訴人部分廢棄。(二)右廢棄部分，被上訴人在第一審
    駁回。
三、被上訴人主張上訴人於前揭時、地向被上訴人借款三筆共計六十六萬五千零七十
    六元，業據提出活期儲蓄存款簿、上海銀行匯出匯款申請書、中國銀行提款明細
    、荷蘭銀行信用卡對帳單、中華電信ITA國際電信管理局傳真簽各乙件為證(見原
    審卷第八至二０頁），惟為上訴人否認，並以前詞置辯，經查：
  (一)被上訴人主張於八十八年十二月二十二日匯款二十萬元入康文杰大樹林帳戶，業
    據提出匯款單乙件，而上訴人並於八十八年十二月二十三日向康文杰領取二十萬
    元，並為上訴人所不爭，是被上訴人主張於前揭時日借款予上訴人，顯已盡舉證
    之責。上訴人雖抗辯稱該二十萬元係其所屬龍照明公司所借。惟證人即龍照明公
    司負責人謝金龍證稱：「知道（上訴人曾於八十八年十二月二十三日至康文杰處
    取款），錢是被上訴人借給上訴人，因為康文杰要賺取其中匯差，而到該處取款
    也較銀行取款匯差小（故匯到康文杰處），目前尚未以龍照明公司名義借款，因
    為當時公司營運困難，我與被告（按係指上訴人）是大股東，所以以個人名義對
    外借款（支應公司）．．．」等語，足證謝金龍並未指示上訴人前往康文杰處取
    款，該筆借款亦非龍照明公司、或謝金龍所借，上訴人抗辯其係依謝金龍之指示
    取款，該筆借款與其無關云云，不足為採。
  (二)被上訴人主張於八十九年一月二十四日至三十一日間，持上海銀行提款卡、荷蘭
    銀行信用卡分別在中國銀行設於松崗鎮、沙中鎮等地分行提款、預借款現金每筆
    人民幣二千五百元共三十筆計人民幣七萬五千元，交付上訴人部分，業據提出活
    期儲蓄存款簿、中國銀行提款明細、荷蘭銀行信用卡對帳單等件為證（見原審卷
    第十二之五至十二），雖為上訴人所否認，並提出龍照明公司員工肖春霞及毛志
    英出具之證明書為證。然查，核閱被上訴人提出之活期儲蓄存款簿、中國銀行提
    款明細等，被上訴人確自八十九年一月二十四日起至同年一月三十一日止，八天
    內於大陸地區之中國銀行跨國提款二十八次及以信用卡預借現金二次，且每次之
    提款金額均為人民幣二千五百元（合計為七萬五千元人民幣），期間並有間隔不
    到一分鐘之二次提領明細，而依一般之交易習慣，如為個人花費之預借現金，習
    慣上應不致會在短期之內有多達三十次同額現金之預借，此大量同額之預借現金
    應係為日後計算之便而均以人民幣二千五百元為提供之基準；參酌證人即兩造之
    高中同學王伯祺證稱：「八十九年清明節期間，被告回台期間要到蘆洲的廠商處
    ，由原告開車我陪同，三人一同前去廠商處，途中我有聽到被告對原告說【我好
    像欠你十八萬元】，原告回答說【只有七萬五千元人民幣】，被告聽後笑笑．．
    ．」等語（見原審卷第一三０頁），足認被上訴人主張上訴人向其借貸七萬五千
    元人民幣為真。上訴人雖提出龍照明公司員工肖春霞及毛志英出具之證明書，被
    上訴人已否認其為真正，上訴人既不能證明該私文書形式真正，該證明書並無證
    據能力，且依肖春霞證明書記載「十二月中，本人收到一份由甲○○先生匯入康
    文杰帳戶之匯款單據，作入帳用，．．．聽同舍毛志英小姐說甲○○要來管理工
    廠並有意投資龍照明廠，聽辦公室很多人都這麼說．．．」（見原審卷第七七頁
    ），毛志英證明書記載「．．．99年九月份，甲○○先生來過龍照明廠，甲○○
    先生有談到謝金龍先生要請甲○○先生來管理龍照明廠，另一方面是來投資，．
    ．．到2000年元月份，．．．甲○○先生再來龍照明廠時，聽甲○○先生說，甲
    ○○先生有借錢出來龍照明廠發工資、付貨款．．」（見原審卷第七八頁），核
    肖春霞、毛志英均僅係龍照明公司員工，被上訴人是否投資，是否管理工廠，均
    僅係毛志英、肖春霞傳聞，且被上訴人主張借予上訴人之款項，是否確為被上訴
    人投資龍照明公司之款項，上開證明書均無法證明，斷難徒憑肖春霞、毛志英傳
    聞被上訴人要來投資或管理龍照明廠，遽以推論被上訴人之匯款即為投資款。又
    上開證明書雖記載被上訴人匯入康文杰之款項、被上訴人提領之借款係用於龍照
    明公司週轉用，惟證人即龍照明公司負責人謝金龍證稱龍照明公司未曾向外借貸
    ，均是由股東自己向外借款，如前所述，是被上訴人借予上訴人款項，縱係用於
    龍照明公司，亦難據此證明此款項係龍照明公司、或謝金龍所借，況上訴人向被
    上訴人借款後，如何使用借款，並非被上訴人所得是問，但究不能依上訴人借款
    用於龍照明公司處，遽以推翻上訴人向被上訴人借款之事實，上訴人抗辯上開款
    項係用作投資龍照明用，與其無關云云，自非可採。
  (三)被上訴人主張上訴人於八十九年二月二日匯款十八萬予上訴人指定之康文杰帳戶
    內，並將匯款單影印傳真至大陸給上訴人等情，業據證人王伯祺證稱：「八十九
    年農曆過年前，因為怕車子被拖吊所以原告邀我一起到郵局，途中被告有來電確
    定相關帳號．．．，而匯款之帳號經兩造確定，原告把已匯款之資料傳真給被告
    ，當天被告即來電表示已收到十八萬元．．．」（見原審卷第一二九頁正、反面
    ），證人謝金龍亦證稱：「（八十九年二月間知道原告有匯款十八萬元），我記
    得原告有從台灣匯了二筆比較大筆的款項．．」等語（見原審卷第一０六頁），
    且有被上訴人提出中華電信ITA國際電信管理局傳真簽為證（見原審卷第一三三
    頁），復經原審向上海銀行函取關於匯款十八萬元之資料結果，被上訴人確於八
    十九年二月二日於該行匯款十八萬元入康文杰帳戶內，有上海銀行九０上基字第
    四號函附匯出匯款申請書一份在卷可參，足證被上訴人確有借款十八萬元予上訴
    人，上訴人抗辯稱該款項為龍照明公司、謝金龍所借云云，固據提出肖春霞、毛
    志英出具之證明書，惟該部分已不能為有利於上訴人證明，如前所述，此外上訴
    人復未提出其他任何實證以憑其說，上訴人前開抗辯自非可採。
  (四)綜上，被上訴人主張其借款二十萬元、人民幣七萬五千元、十八萬元予上訴人，
    應可採信。惟就人民幣七萬五千元部分，依被上訴人提出之銀行對帳單上現金提
    款日換算為新台幣之結果，合計為二十八萬四千四百十八元（9502+9502+9499+9
    499+9499+9499+9505+9505+9479+9479+9479+9479+9479+9479+9479+9479+9479+9
    479+9480+9480+9480+9480+9480+9480+9480+9480+9480+00000000+9409= 284418
    ），被上訴人請求上訴人清償新台幣六十六萬四千四百十八元（即二十萬元、二
    十八萬四千四百十八元、十八萬元三筆借款總額）借款，應屬有據，逾此部分請
    求，不應准許。
四、綜上所述，被上訴人本於消費借貸契約，請求上訴人給付六十六萬四千四百十八
    元，及其中二十萬元部分自八十九年一月二十一日起，其中四十六萬四千四百十
    八元部分，自八十九年二月二十一日起，均至清償日止按週年利率百分之五計算
    利息，為有理由，應予准許。逾此所為請求，為無理由，應予駁回。原審就超過
    上開應准許部分，為上訴人敗訴之判決，並為假執行之宣告，自有未洽。上訴意
    旨就此部分指摘原判決不當，求予廢棄改判，為有理由。至於上開應准許部分，
    原審判命上訴人給付，並為假執行之宣告，核無違誤，上訴意旨，就此部分，仍
    執陳詞，指摘原判決不當，求予廢棄，為無理由，應駁回其上訴。
五、本件事證已臻明確，兩造其餘攻擊防禦方法，核與結論不生影響，爰不一一贅述
    。
六、據上論結，本件上訴為一部有理由，一部無理由，依民事訴訟法第四百五十條、
    第四百四十九條第一項、第七十九條但書，判決如主文。
中      華      民      國    九十    年      十     月     二十三      日
                                民事第十四庭
                                    審判長法  官  張  劍  男
                                          法  官  蔡  芳  齡
                                          法  官  蘇  芹  英
右正本係照原本作成。
不得上訴。
中      華      民      國    九十    年      十     月     二十五      日
                                          書記官  黃      愛


司法院資訊處製作；財團法人民間司法改革基金會備份。
